最高法院刑事判決　　　　　　　　　　　　　　　九十一年度台上字第六三七○號
　　上　訴　人　甲○○
　　選任辯護人　吳謹斌律師
右上訴人因違反毒品危害防制條例案件，不服台灣高等法院中華民國九十一年八月十
六日第二審更審判決（九十一年度上更(二)字第四五五號，起訴案號：台灣板橋地方法
院檢察署八十七年度偵字第一七一一四號），提起上訴，本院判決如左：
    主  文
原判決撤銷，發回台灣高等法院。
　　理  由
本件原判決認定上訴人甲○○基於販賣第二級毒品安非他命圖利之概括犯意。先後於
民國八十七年五月間某日，及同年七月初，連續二次在台北縣板橋市○○街八十號三
樓，各以新台幣一千元之價格，販賣安非他命予沈貞麗（另案處理）施用。嗣於同年
八月七日下午三時許，沈貞麗為警查獲，供出安非他命來源係購自上訴人。經警循線
查獲上訴人，扣得其所有供施用安非他命之殘渣袋及吸食器玻璃球各一個等情。因而
撤銷第一審關於販賣第二級毒品部分之判決，改判仍論處上訴人連續販賣第二級毒品
罪刑，固非無見。
惟查：(一)沈貞麗於警訊、偵查中及第一審固供陳曾向上訴人購買安非他命，惟於原審
則供證：上訴人未曾出賣安非他命予伊（見原審更(一)卷第四三頁）。而犯毒品危害防
制條例第十條第二項之罪，供出毒品來源，因而破獲者，得減輕其刑，毒品危害防制
條例第十七條定有明文。涉犯施用安非他命之沈貞麗於警訊、偵查中及第一審所為上
開陳述，係屬有利於己之供述，為擔保其所為供述具真實性，應有足以令人確信其陳
述為真實之補強證據，始能資為論罪之依據。乃原審未進一步詳予調查，亦未於理由
內說明其警訊、偵查中及第一審所為與原審不同之供述，有如何之佐證，足以憑信其
所供與事實相符，遽憑黃陵宏於警訊、偵查中及第一審之供述，即為上訴人曾販賣安
非他命予沈貞麗之認定，尚嫌速斷。(二)事實審法院本於調查所得之資料，以供述證據
認為一部為真實者，固得採取或捨棄其一部，以為裁判之根據，但其所以採取或捨棄
一部分之心證理由，應詳為闡述，方足以昭折服。原判決謂證人沈貞麗於警訊及偵查
中就向上訴人購買安非他命之價錢，與其於第一審所供證不一，因證人於警訊及偵查
中離案發時刻較近，記憶較為清晰，而採取其警訊及偵查中所供證之價錢（見原判決
理由二之（四））。但另依原判決所載，沈貞麗於警訊及偵查中均供陳：伊第一次向
上訴人購買安非他命之時間，已忘記。原審乃採取沈貞麗於第一審所供述，作為沈貞
麗係於八十七年五月間，第一次向上訴人購買安非他命之依據（見原判決理由二之（
一））。則沈貞麗於第一審就上開各該事項之陳述，與警訊及偵查中所供不符，何以
部分謂其於警訊及偵查中離案發時刻較近，記憶較為清晰，以警訊及偵查中所供為可
採，部分則反以第一審所供較為可採？不無疑義。原判決未就此詳予論述，要屬理由
不備。(三)當事人在審判期日前，或審判期日，聲請調查之證據，如法院未予調查，又
未認其無調查之必要，以裁定駁回之，亦未於判決理由內予以說明，自屬理由不備。
上訴人辯稱：沈貞麗介紹綽號「小鴨」者與伊認識，安非他命係沈貞麗與伊前往向綽
號「小鴨」者拿取，並非伊販賣予沈貞麗等情，並聲請傳訊證人孫左湘查明（見原審
更(二)卷第四八頁）。而原審就上訴人斯項聲請調查之證據，未予調查，又未認其無調
查之必要，以裁定駁回之，亦未於判決理由內予以說明，亦屬理由不備。以上或為上
訴意旨所指摘，或為本院得依職權調查之事項。上訴人上訴意旨指摘原判決不當，非
無理由，應認有發回更審之原因。
據上論結，應依刑事訴訟法第三百九十七條、第四百零一條，判決如主文。
中      華      民      國    九十一    年     十一     月     十四     日
                              最高法院刑事第六庭
                                  審判長法官  吳  雄  銘
                                        法官  池  啟  明
                                        法官  石  木  欽
                                        法官  郭  毓  洲
                                        法官  吳  三  龍
      右正本證明與原本無異
                                              書  記  官
中      華      民      國    九十一    年     十一     月     十九     日
